【裁判字號】    95,交聲,1338
【裁判日期】    950831
【裁判案由】    交管條例聲異
【裁判全文】
臺灣板橋地方法院交通事件裁定        95年度交聲字第1338號
原處分機關  臺北市交通事件裁決所
異  議  人
即受處分人  甲○○
上列受處分人因違反道路交通管理處罰條例案件，對於臺北市交
通事件裁決所於九十四年一月十三日以北市裁四字第裁二二─Ｃ
00000000號所為之處分（原舉發案號：臺北縣政府警察
局北縣警交字第Ｃ00000000號），聲明異議，本院裁定
如下：
    主  文
原處分撤銷。
甲○○汽車駕駛人，有違反道路交通處罰條例之行為，拒絕停車
接受稽查而逃逸，處罰鍰新臺幣參仟元，並記違規點數壹點。
    理  由
一、原處分意旨略以：異議人即受處分人甲○○於民國九十三年
    八月五日二十三時三十分許，騎乘車號ＱＸＮ─０二六號輕
    型機車，行經臺北縣板橋市○○路○段九十九巷，因未帶安
    全帽，嗣又拒絕停車接受稽查而逃逸，有「違反交通管理處
    罰條例之行為，拒絕停車接受稽查而逃逸」之違規行為（駕
    車未帶安全帽之違規行為部分另案裁罰），為警於同日填製
    臺北縣政府警察局北縣警交字第Ｃ00000000號舉發
    違反道路交通管理事件通知單（下稱舉發通知單）逕行舉發
    。嗣經臺北市交通事件裁決所以異議人逾應到案期日，於九
    十四年一月十三日以北市裁四字第裁二二─Ｃ000000
    00號違反道路交通管理事件裁決書，裁處罰鍰新臺幣（下
    同）六千元。
二、異議意旨略以：伊沒有騎車經過上開地點，沒有未戴安全帽
    及拒絕停車接受稽查而逃逸之違規行為，且警察取締沒有照
    片，不能單憑警員所見，即認伊有未戴安全帽及拒絕停車接
    受稽查而逃逸之違規行為，且伊也沒有收到舉發單，為此聲
    明異議，請求撤銷原處分云云。
三、按道路交通管理處罰條例所稱之汽車，包括機器腳踏車，該
    條例第三條第八款定有明文。次按汽車駕駛人，駕駛汽車有
    違反本條例之行為，經交通勤務警察或依法令執行交通稽查
    任務人員制止時，不聽制止或拒絕停車接受稽查而逃逸者，
    除按各該條規定處罰外，處新臺幣三千元以上六千元以下罰
    鍰，同條例第六十條第一項定有明文。再按汽車駕駛人有第
    六十條第一項之情形者，記違規點數一點，道路交通管理處
    罰條例第六十三條第一項第一款亦有明文（上開條文於九十
    四年十二月二十八日修正，九十五年七月一日施行，惟僅係
    配合法制用語而對文字有所修正，或增加處罰之項目，就本
    件而言，處罰之構成要件、罰鍰數額則均未變動，併予指明
    ）。
四、經查：
(一)、本件異議人於九十四年一月二十六日收受上開裁決書，於九
    十四年二月一日向臺北市交通事件裁決所聲明異議，有聲明
    異議狀一紙在卷可稽，其聲明異議尚未逾期，裁決機關認異
    議人於九十五年七月十二日始聲明異議，容有誤認，核先敘
    明。
(二)、本件異議人即受處分人甲○○於九十三年八月五日二十三時
    三十分許，騎乘車號ＱＸＮ─０二六號輕型機車，行經臺北
    縣板橋市○○路○段九十九巷，因未帶安全帽，嗣又拒絕停
    車接受稽查而逃逸，有「違反交通管理處罰條例之行為，拒
    絕停車接受稽查而逃逸」之違規行為（駕車未帶安全帽之違
    規行為部分另案裁罰），為警逕行舉發，嗣經原處分機關以
    異議人逾應到案期日，而依道路交通管理處罰條例第六十條
    第一項之規定裁處異議人罰鍰六千元等情，業據證人謝宗融
    到庭具結證述明確，並有臺北縣政府警察局北縣警交字第Ｃ
    00000000號舉發通知單、臺北市交通事件裁決所北
    市裁四字第裁二二─Ｃ00000000號裁決書及臺北縣
    政府警察局板橋分局九十五年七月五日北縣警交裁字第０九
    五００二四三五九號書函各一紙在卷可稽。
(三)、按交通警員製單舉發違反道路交通處罰條例所列之違規事實
    ，本質上為行政處分，係公務員基於職務上權力，依法就特
    定之具體事件所為具有公法上效果之單方行政行為，基於公
    務員為公法上行為具有公信力之原則，該行政處分當可被推
    定為真正。反之，若謂公務員一切行政行為均須預留證據以
    證其實，則國家行政勢必窒礙難行，據此，刑事訴訟法就犯
    罪證據有關之規定中與屬行政秩序罰之交通違規裁罰本質不
    合之部分，自不在準用之列。本此公信原則，立法者以道路
    交通管理處罰條例第九十二條第三項之授權，賦予行政機關
    訂定違反道路交通管理事件統一裁罰基準及處理細則，使執
    勤員警得當機處分，以達其維護交通秩序、安全之行政目的
    。本案證人即警員謝宗融與異議人素不相識，自無仇怨，要
    無刻意扭曲事實取締異議人之理，且依其陳述之舉發經過，
    當無誤認誤判之可能，其復已具結擔保所言屬實，本院經查
    亦無任何證據可證其有何捏造事實違法取締之不法情事，而
    異議人亦未就執勤員警之舉發有誤提出相關證據以供調查。
    又異議人於申訴狀中自承當時曾騎車外出購物，或有未帶安
    全帽之事，但無不服取締逃逸之違規行為等語，於本院審理
    中改否認騎車經過違規地點，供詞前後不一，可見其虛，何
    況該違規地點在異議人所自承之居所（即臺北縣板橋市○○
    路○段二四五巷一二一號一一樓之一）附近，異議人與該地
    點確有地緣關係，因此本院認乙○○○○本於維護交通秩序
    、安全職責所為之取締，應屬合法、正確之舉發，異議人事
    後空言否認前開違規行為，所辯尚無足採。
(四)、異議人戶籍設於臺北市○○區○○路四三巷一一號二樓之一
    ，有個人基本資料查詢結果一紙在卷可稽，而上開舉發單舉
    發機關亦無法提出送達之資料，有臺北縣政府警察局板橋分
    局九十五年七月五日北縣警交裁字第０九五００二四三五九
    號書函一紙在卷可稽，既然無法證明異議人已收受上開舉發
    單，故難認異議人有逾應到案期日之情形，原處分機關認異
    議人逾應到案期日，容有誤認。
五、綜上所述，本案異議人有「違反交通管理處罰條例之行為，
    拒絕停車接受稽查而逃逸」之違規行為，應堪認定。原處分
    機關誤認異議人逾應到案日期，而依道路交通管理處罰條例
    第六十條第一項、違反道路交通管理事件統一裁罰基準及處
    理細則第四十四條及違反道路交通管理事件統一裁罰基準表
    之規定，裁處異議人罰鍰六千元，且漏未依同條例第六十三
    條第一項第一款之規定裁處異議人記違規點數一點，此處分
    即屬無從維持，爰由本院將原處分予以撤銷，並依修正後道
    路交通管理處罰條例第六十條第一項、道路交通管理處罰條
    例第六十三條第一項第一款及違反道路交通管理事件統一裁
    罰基準表之規定，裁罰異議人如主文第二項所示，以資適法
    。
據上論結，應依道路交通案件處理辦法第二十條，修正後道路交
通管理處罰條例第五十三條第二項、道路交通管理處罰條例第六
十三條第一項第三款，裁定如主文。
中    華    民    國    95    年    8     月    31    日
                  交通法庭  法  官  曾正耀
上列正本證明與原本無異。
如不服本裁定，應於裁定送達後5日內向本院提出抗告狀。
                            書記官  陳淑怡
中    華    民    國    95    年    8     月    31    日


司法院資訊處製作；財團法人民間司法改革基金會備份。
